臺灣澎湖地方法院刑事判決　　　　　　　　95年度易字第42號
公　訴　人　臺灣澎湖地方法院檢察署檢察官
被　　　告　甲○○
上列被告因過失重傷害案件，經檢察官提起公訴（95年度偵字第
343、415號），被告於本院準備程序中為有罪之陳述，經合議庭
裁定由受命法官依簡式審判程序獨任審理，本院判決如下：
    主      文
甲○○犯過失傷害致人重傷罪，處有期徒刑柒月，減為有期徒刑
參月又拾伍日，如易科罰金，以銀元參佰元即新臺幣玖佰元折算
壹日。
    事      實
一、甲○○於民國95年3月14日下午4時30分許，駕駛車牌號碼
    UF-0271號自小客車，沿澎湖縣馬公市○○路由西往東方向
    行駛，行經澎205線道與新店路交岔口處欲右轉時，適有顏
    吉雄騎乘LDJ-539號重型機車同向在前直行。甲○○本應注
    意汽車行駛時，駕駛人應注意車前狀況，隨時採取必要之安
    全措施；汽車行經設有交岔路口標誌之路段，不得超車；及
    轉彎車應讓直行車先行等規定，且依當時情形並無不能注意
    之情事，竟疏於注意上開規定，自左側超越顏吉雄騎乘之機
    車後，於交岔路口貿然右轉，致兩車發生碰撞，顏吉雄因而
    人車倒地，並受有頭部外傷、顱內出血、血胸、氣胸、肋骨
    及鎖骨骨折等傷害，且導致智能退化、無法自理生活等重大
    難治之重傷害。
二、案經顏吉雄之妻乙○○訴由澎湖縣警察局馬公分局報請臺灣
    澎湖地方法院檢察署檢察官偵查起訴。
    理      由
一、本件被告甲○○所犯為死刑、無刑徒刑或最輕本刑為3年以
    上有期徒刑以外之罪，其於準備程序中就被訴犯罪事實，為
    有罪之陳述，經法官告知簡式審判程序之旨，並聽取當事人
    之意見後，依刑事訴訟法第273條之1第1項規定，裁定由受
    命法官獨任進行簡式審判程序。
二、被告甲○○對其於上揭時地發生車禍，並造成被害人顏吉雄
    受有頭部外傷、顱內出血、血胸、氣胸、肋骨及鎖骨骨折等
    傷害，且導致智能退化、無法自理生活等重大難治重傷害之
    事實均坦白承認，並有澎湖縣警察局道路交通事故調查報告
    表、道路交通事故現場圖（警詢卷第13-16頁）、國軍澎湖
    醫院驗傷診斷書（警詢卷第20頁）、現場照片（警詢卷第
    21-25頁、本院卷第24-31頁）寶建醫院96年3月5日寶建醫字
    第0105號函及所附病歷、診斷證明書（本院卷第40-54頁）
    附卷可稽。上開事實，堪以認定。
三、按汽車行駛時，駕駛人應注意車前狀況，並隨時採取必要之
    安全措施；汽車行經設有交岔路口標誌之路段，不得超車；
    又轉彎車應讓直行車先行，道路交通安全規則第94條第3項
    、第101條第1款、第102條第7款分別定有明文。查本件被告
    於上揭時地途經肇事地點，本應注意上開規定，且依當時情
    況又無不能注意之情形，竟疏於注意，而致肇事，自有過失
    。又經臺灣省高屏澎區車輛行車事故鑑定委員會鑑定結果，
    亦同認被告駕駛小客車超車右轉未讓右側直行車先行為肇事
    原因，顏吉雄無肇事因素（本院卷第36-37頁），有鑑定意
    見書在卷可按。又被害人顏吉雄確因本件車禍受重傷，已如
    前述，被告之過失行為與被害人受重傷之結果間，顯有相當
    因果關係。本案罪證明確，被告過失重傷害犯行堪以認定。
四、次按刑法於94年1月7日修正、94年2月2日公布，並於95年7
    月1日施行，而行為後法律有變更者，適用行為時之法律。
    但行為後之法律有利於行為人者，適用最有利於行為人之法
    律，刑法第2條第1項定有明文。查被告行為後，刑法第284
    條第1項後段之法定刑，已因新增刑法施行法第1條之1規定
    ，刑法分則編所定罰金之貨幣單位修正為新臺幣；94年1月7
    日刑法修正時，刑法分則編未修正之條文定有罰金者，自94
    年1 月7日刑法修正後，就其所定數額提高為30倍，但72年6
    月26 日至94年1月7日新增或修正之條文，就其所定數額提
    高為3倍。又刑法第33條第5款關於罰金數額之規定，由銀元
    1元以上，修正為新臺幣1千元以上。修正後有關法定刑罰金
    數額之規定，並無利於修正前之規定。是比較刑法修正前後
    規定結果，修正後之刑法規定未較修正前規定有利於被告，
    乃依修正前規定論處。
五、核被告甲○○所為，係犯刑法第284條第1項後段之過失重傷
    害罪（公訴人已於準備程序時更改起訴法條為上開罪名，見
    本院卷第73頁）。又被告固稱其肇事後隨即報警處理，惟案
    發地點即文澳派出所前，案發時亦有警員站在派出所門口，
    業據被告供陳在卷（警詢卷第6頁），則被告並非在發覺前
    報警，本件並不符合自首要件，有交通事故肇事人自首情形
    紀錄表可稽，附此說明。爰審酌被告過失之程度，被害人所
    受之傷勢嚴重，被告迄未賠償被害人任何金錢損失，但犯後
    承認犯行等一切情狀，量處有期徒刑7月。又被告犯罪於96
    年4月24日以前，且合於新修正通過之「中國民國96年罪犯
    減刑條例」所規定之減刑條件，爰依該條例第2條第1項第3
    款之規定，刑期減為有期徒刑3月又15日，並依修正前刑法
    第41條第1項前段及修正前罰金罰鍰提高標準條例第2條之規
    定，諭知易科罰金之折算標準。
據上論斷，應依刑事訴訟法第273條之1第1項、第299條第1項前
段，刑法第2條第1項前段、第284條第1項後段，修正前刑法第33
條第5款、第41條第1項前段，中華民國96年罪犯減刑條例第2條
第1項第3款，刑法施行法第1條之1，修正前罰金罰鍰提高標準條
例第2條，判決如主文。
本案經檢察官丙○○到庭執行職務。
中　　華　　民　　國　　96　　年　　7　　月　　26　　日
                        刑事庭  法  官  李宛玲
以上正本證明與原本無異。
如不服本判決，應於判決送達之翌日起10日內提出上訴狀於本院
（須附繕本）。
中　　華　　民　　國　　96　　年　　7　　月　　26　　日
                                書記官  莊茹茵
論罪法條：
刑法第284條第1項後段
因過失傷害人者，處6月以下有期徒刑、拘役或5百元以下罰金，
致重傷者，處1年以下有期徒刑、拘役或5百元以下罰金。
